【裁判字號】    99,台上,5845
【裁判日期】    990923
【裁判案由】    強盜殺人
【裁判全文】
最高法院刑事判決            九十九年度台上字第五八四五號
上  訴  人  甲○○
            乙○○
上列上訴人等因強盜殺人案件，不服台灣高等法院中華民國九十
九年四月二十日第二審更審判決（九十八年度重上更(十)字第二二
七號，起訴案號：台灣台北地方法院檢察署八十五年度偵字第二
八五七、四０七九、四四四五、四九四五、四九六九號），提起
上訴，本院判決如下：
    主  文
上訴駁回。
    理  由
本件原判決認定：一、上訴人甲○○綽號「瘋狗」，於民國七十
八年間因犯盜匪罪及竊盜罪，經法院分別判處有期徒刑十二年及
二年，合併應執行有期徒刑十三年確定，於八十三年十二月六日
假釋出獄（假釋期滿日為九十一年三月十八日）。上訴人乙○○
綽號「勇仔」、「小龍」，曾犯竊盜罪，經法院判處有期徒刑一
年，於七十八年五月二十日執行完畢；又犯盜匪罪，經判處有期
徒刑十年，褫奪公權八年確定，於八十三年二月六日假釋出監（
假釋期滿日為八十八年十月十七日）。二、甲○○、乙○○，在
假釋期間，復意圖為自己不法之所有，並基於概括之犯意，或由
甲○○單獨一人，或由甲○○夥同有犯意聯絡之綽號「阿明」（
無法證明未滿十八歲，真實姓名不詳），或由甲○○夥同有犯意
聯絡之「阿明」、綽號「阿峰」（亦無法證明未滿十八歲，真實
姓名不詳），或由甲○○夥同有犯意聯絡之「阿明」、綽號「小
伍」、「小伍」之弟（後二人均無法證明未滿十八歲，真實姓名
不詳），或由甲○○夥同有犯意聯絡之乙○○、楊錦昌（已成年
，所犯強盜罪業經原審上訴審判處有期徒刑八年確定；其三人下
稱上訴人等），連續於附表編號１至７及９至所示時、地，以
附表所示之方法，至使各該被害人不能抗拒，而強取財物。其中
，編號２、４、６、部分，並持用強取得來之提款卡，至銀行
提款機輸入逼問得來之密碼，以不正方法由自動付款設備取得被
害人之存款（詳情均如附表所示）；編號８部分，因被害人陳財
寶驚覺有異，拒絕開門而未著手實行，僅止於預備階段；編號
部分，於強盜行為進行中，乙○○因與律師周德勝認識，恐周德
勝事後報案，甲○○、乙○○（下稱上訴人二人）為求滅口，二
人（不包含當時守在門外，僅有共同強盜犯意之楊錦昌）乃基於
殺人之共同犯意聯絡，殺害周德勝。嗣經警取得編號部分所示
之台北市第九信用合作社古亭分社提款機錄影帶，知悉甲○○涉
案後，循線逮獲甲○○，甲○○並供稱夥同乙○○、楊錦昌作案
，及扣得甲○○所有供做案用之西瓜刀二把、透明膠帶一大包、
黃色膠布三大片及乙○○、楊錦昌所有供做案用之手套一副等情
。係以上開附表編號１至８部分所示犯罪事實，業據甲○○坦承
不諱，核與附表編號１至８所示被害人顏輝煌、蔡文聰、游盛墩
、丙○○、張錦泉、曾銘真、鄧華顯、陳財寶等人分別指證之犯
罪情節相符。此外復有扣案西瓜刀；附表編號５部分，有CI-441
號車之車籍資料、贓物認領保管單、手繪之兇器圖可供佐證。甲
○○於為附表編號１、２行為時所持之玩具槍雖未扣案，但甲○
○以該支玩具槍之槍柄重擊被害人蔡文聰，既能使該被害人成傷
，有診斷書附卷可證，顯見上開玩具槍於客觀上已足對人之生命
、身體、安全構成威脅，具有危險性，應認係兇器。至附表編號
４部分，案發時在現場同為被害人之丙○○二位女兒，分別為七
十年五月間、七十二年十月間出生（真實姓名年籍詳卷），業據
丙○○於原審審理時證述在卷，分屬未滿十八歲、未滿十二歲之
人。又上開附表編號９、１０部分所示犯罪事實，業據上訴人二人
坦承不諱，其中編號１０部分，核與已判決確定共同正犯楊錦昌供
述情節一致；並與附表編號９、１０所示被害人詹益宏、王耀松及
證人文杰分別證訴之情節相符。至上開附表編號部分所示犯
罪事實，則據上訴人二人除為後述之辯解外，對於其等如何夥同
共同正犯楊錦昌一起攜帶直刀等工具，進入周德勝負責之律師事
務所，先由甲○○亮出直刀喝令周德勝合作，嗣並以膠帶予以綑
綁，楊錦昌則由乙○○手中取得該處大門鎖頭，外出鎖門偽裝成
事務所已下班狀態，並在外把風，屋內之上訴人二人乃強取周德
勝之財物，其間適該事務所職員即另被害人陳巧慧（已改名陳俞
安）回辦公室尋物，上訴人二人亦予以綑綁，並強盜財物，復再
逼問周德勝提款卡密碼，甲○○並以割自現場之窗簾繩，由後絞
勒周德勝頸部，嗣經上訴人二人各分執一端予以絞勒後，又解開
周德勝領帶，續予絞勒，最後再由甲○○以直刀刺死周德勝，上
訴人二人並依民間迷信習俗，將塑膠套封於周德勝頭部，其後又
共同持劫得之提款卡，由甲○○自提款機詐領存款分贓，並將部
分贓物丟棄等情，均供陳詳實在卷，且其二人此部分所供互核相
符，復與楊錦昌所陳無異，並與被害人陳巧慧指訴被害情節相同
，另有甲○○等處分贓物之收當物品資料查詢表、當票存根、台
北市第九信用合作社古亭分社提款機之錄影照片、贓物認領保管
單附卷可稽。又周德勝係因頸部及左、右胸部遭利器刺傷（頸胸
部二刀，深及氣管，左胸三刀、右胸四刀，均深及內臟）致內出
血致死一節，業經檢察官督同檢驗員相驗在案，有現場照片、相
驗屍體證明書、驗斷書、勘驗筆錄附於相驗卷可稽。因認上訴人
二人罪證明確，其等犯行堪以認定，業經敘明其認定本件犯罪事
實之依據及得心證之理由。而就乙○○辯稱：「我因恰巧路過周
德勝律師事務所附近，憶起我擔任代書之姊廖如儀與周德勝律師
曾發生糾紛，乃臨時起意邀同甲○○、楊錦昌一起前往討回公道
，殺害周德勝非我原意，而係甲○○一時失控臨時起意，獨自為
之，強取之財物亦係甲○○帶離現場，與我無關，我無強盜之不
法所有主觀犯意，亦無殺人之動機與犯意，否則何不連同另被害
人陳巧慧一併殺害」云云；甲○○辯以：「我等攜帶刀械等物，
原係要向某幫派份子索債，僅因適巧路過周律師事務所，臨時決
定轉向，尋周律師晦氣，不料演變成強盜、殺人，乃因我一時情
緒難以控制，獨自行兇，與他人無關」等語。則以：(一)、關於做
案計畫：１、甲○○於警詢已坦稱：「……我殺害周律師的這件
案子……是八十四年十一月初『小龍』（指乙○○）向我提議，
他認識周律師，知道他很有錢，要去搶（強盜）他的錢，所以找
我商量計劃如何作（做）案，我們就找『阿樂』（按指楊錦昌）
一起參加，原先我們是計劃到周德勝的住處台北市○○○路○段
七七二號九樓去搶（強盜）他，所以前二天我們就到忠孝東路周
律師的住處現場觀察兩次，然後我們三人就於同年十一月三十日
到那裡去做案，但因周律師不在家……所以這一次搶（強盜）周
律師不成……怕其他住戶提高警覺，所以沒計劃再到他住處行搶
（強盜），因而再改變到他的事務所行搶（強盜），經過我們三
人計劃，到現場勘查二、三次後，於八十五年一月九日下午六點
多……」（見偵字第二八五七號卷第一宗第二頁背面）、「……
到達台北市○○路○段六十八號對面，將機車分停在公車站牌下
及隔街街口處，然後走到周德勝律師事務所，本來我們是依計畫
，由我與『阿樂』先進入事務所控制周律師後，矇（蒙）住他眼
睛，再換『阿龍』進入犯案，換『阿樂』出來把風（因為『阿龍
』怕被周律師認出），所以那天到場後，我第一個進入周律師事
務所（先前我們已在樓梯間戴上手套，事務所的門未鎖，由我打
開玻璃門）看到周律師坐在右側第一間律師室……打電腦……」
、「……周律師見我進入後，問我：『找誰』，我說：『你等一
下』，然後就把黑色手提包放在辦公室辦公桌前的椅子上……然
後走到周律師辦公室內亮出插在腰際的蛇刀（〈按本件犯案刀械
經原審勘驗結果應屬『直刀』，詳後論述，惟甲○○警詢均稱蛇
刀，仍依原陳述引用。〉我們在樓梯間就已將蛇刀由手提包取出
，插在腰際，我與『小龍』各持一把，『阿樂』拿玩具槍）叫他
『不要動，乖乖合作就沒事』，他說『我會合作，我知道你們要
錢』，這時候『小龍』也持蛇刀進入律師室，押住周律師（這點
與我們原先計劃是制住周律師，矇（蒙）上他眼睛，再由『小龍
』進行的計畫不一樣），然後一起將他押到文書室……」、「…
…進入文書室後，由『小龍』持刀押住周律師，我拿膠帶將周律
師雙手反背纏起來，再連身體一起纏繞，接著再用膠帶纏繞他的
眼睛，並用一塊膠帶貼住他的嘴巴，然後由『小龍』問他鑰匙及
鎖頭放在那裡，周律師告知鑰匙在身上，鎖頭在辦公室矮櫃裡，
（因為我們事先觀察，知道事務所下班後的鐵捲門用兩個鎖頭鎖
住）所以我們計劃由二人在內作（做）案，另一人外出鎖門，這
樣可避免住戶懷疑……」、「我們就依計畫，由『阿樂』拿鎖頭
出去鎖門，我與『小龍』留在屋內，將周律師推入文書室內的廁
所，我與『小龍』搜他的身體，取出皮夾，拿出提款卡等物……
」（見同上偵查卷第四頁）。２、楊錦昌亦坦承：「八十五年一
月八日『小龍』打電話到高雄給我，要我於一月九日幫忙他做一
件，經我同意，於一月九日……坐遊覽車到台北市○○路○段一
七０號二樓找『小龍』，同日十五時，甲○○也到場集合，十六
時許『小龍』拿出一張現場圖，與我們研究，當時我是負責到現
場鎖門（鎖門是防止住戶起疑）……」（見同上偵查卷第三十二
頁背面）。３、依上開供詞，乙○○既邀楊錦昌北上，事先勘查
現場，並準備一干犯案工具，在周德勝律師事務所大樓樓梯間，
先分配工具，乙○○更直承其逼問周德勝之時，為防止陳巧慧及
鄰居聽聞，故先將水龍頭打開，以水聲掩護等情（見偵字第四０
七九號卷第一０七頁背面），足見其等犯案手法甚為細膩。況且
其等曾先至周德勝住處前守候，擬予行搶，因未遇而未著手（該
部分預備行為被後來實行行為所吸收，不另論罪），始又至周德
勝律師辦公室實行犯罪，益見其等必欲得手，否則不願罷休之情
，是其等先前所供已有犯案計畫，應屬實在；嗣後改稱：無該計
畫，純屬偶然，恰巧路過周德勝律師事務所附近，見周德勝在辦
公室，而臨時起意尋其晦氣云云，無非為求減輕其惡性之辯詞而
已，核無可信。惟其等計劃之初，應尚無殺人之謀議。(二)、關於
上訴人等是否具有強盜之不法所有主觀犯意一節，查：１、上訴
人等之所以起意強盜周德勝，係因乙○○認識周德勝，知其有錢
，此經甲○○供明在案（見偵字第二八五七號卷第一宗第二頁背
面），業如前述。２、乙○○於警詢時亦供承：「……我姊姊（
廖如儀）為了購買台北市○○○路○段一一八號房子，請教周律
師相關法律問題，經他評定沒有問題後，乃投資（新台幣，下同
）六千萬元購買，後來為了這棟房屋問題，還另提存五百萬（元
）在法院打官司，後來官司敗訴，產生很多問題，因此我對周德
勝產生不滿……」、「……接著廖如儀因為被控詐欺及偽造文書
委任周律師，但在審理中，周律師未知會我們，就中途解除委任
，也引起我的不滿，後來八十四年十一月初在松山出車禍，我為
了車禍問題到周律師事務所請教問題，順便提起前兩案問題，沒
想到他反而責怪我們，當初沒有接受他勸告，而且惡言相向，我
更加不滿，而想要找他出氣……」、「……後來就將此事與甲○
○商量並且告知楊錦昌，當時我們商量結果是要去找周律師教訓
他、尋他晦氣，弄點錢回來……」等語（見偵字第四０七九號卷
第一０四、一０五頁），足見周德勝並未虧欠乙○○之姊廖如儀
任何債務。３、參以證人廖如儀於警詢直陳：「（你與周律師有
無仇恨、金錢糾紛？）沒有。」（見同上偵查卷第五十頁背面）
，在原審更六審時仍稱：「我是執業代書，因有二件事情委由周
律師處理不夠圓滿，但彼此無金錢糾紛，不曾有拿過周律師所簽
發本票而未兌現之事。」等語（見更(六)卷第一００、一０一頁）
；及乙○○所稱：「（周<德勝>與廖如儀間有糾紛，要討回公道
？）是的。命案當天並沒有說到這些事情（周<德勝>替廖如儀打
官司訴訟之事）。」，並稱：「只要討回公道，並沒有想到要他
家人賠錢的事。」云云（見更(六)卷第一六０、一六一頁）。然事
實上，卻是上訴人二人將周德勝制住後，旋即開始搜取周德勝身
上財物，嗣並逼問提款卡密碼，有如前述，所辯無強盜財物之主
觀犯意，自無可信。再參諸上訴人二人甚且將另一被害人陳巧慧
身上財物一併強取而去，益見其等進入周德勝律師事務所之目的
，意在強盜財物。(三)、上訴人二人是否具有殺人之犯罪動機及犯
意一節，經查：１、甲○○於警詢時已供稱：「『小龍』問我『
現在要怎麼處理？』我向他比手勢作掉他（因為我想說周律師與
『小龍』認識，而他看到了『小龍』，故要殺他滅口），他同意
，並且說『那個女的要怎樣』，我說『不要傷害她（因為『小龍
』說她不認識他）』，然後我就到會議室，割斷窗簾繩，回到文
書室廁所……」（見偵字第二八五七號卷第一宗第五頁背面）、
「強盜是因為沒錢可用，『小龍』提議就去犯案，殺死周律師是
因為他看到認識的『小龍』，怕被識破才殺他滅口」（見同上卷
第八頁）、「因為他（按指周德勝）認出『小龍』，我們（按指
上訴人二人）計劃有想到被認出來要這樣處理……」（見同上偵
查卷第七十七頁），並立有載明「因周律師曾與乙○○熟識，當
場又有見到面，為滅口之故」等語之自白書附卷可稽（見同上偵
查卷第二十七頁）。上訴人二人對於割窗簾繩勒絞周德勝，及刺
殺後再以塑膠袋套周德勝頭部各節並不否認，顯見甲○○所稱：
「我想周律師與『小龍』認識，而他看到了『小龍』，就要殺他
滅口」之語，應係屬實；且當時乙○○亦表示同意，否則，上訴
人二人何須共同以窗簾繩勒絞周德勝之頸部，其等殺人之動機甚
明。２、另證人楊錦昌亦於自白書載稱：「回到公司時，甲○○
跟乙○○談論著那名律師不知有沒有死了，我當時問他們何必要
那人死呢？乙○○說律師認得他」等語（見同上偵查卷第三十七
、三十八頁）。而乙○○復在庭直承：「我家與被害人周德勝二
家互動頻繁」等語（見更(六)卷第一六０頁），堪認周德勝確熟識
乙○○。３、綜上參互以觀，上訴人二人係基於前開動機，共同
決意後實行殺害周德勝，委無足疑。否則以上訴人等單獨或共同
參與如附表所示其他強盜犯行，均未殺害被害人，而此部分甲○
○亦自承與被害人周德勝並不認識，苟竟無端單獨起意殺害周德
勝，顯悖常情。至甲○○嗣於原審更八審以證人身分到庭證述時
，雖翻異前詞，改稱：「我係一人臨時起意殺周德勝，乙○○不
知我要殺人，更未參與殺人，我刺殺周德勝時，乙○○並不在我
旁邊，警詢時因與乙○○不合，懷疑乙○○報警要抓我，始咬出
被告乙○○，警詢與自白都是我自己亂說的，在警局說是因周律
師認出乙○○，所以要殺人滅口，為了要拖他下水。」（見更(八)
卷第二八四至二八八頁）；於原審更九審復稱：殺周德勝並非要
殺人滅口各等語（見更(九)卷第一一０頁背面）。證人管卯龍於偵
查中並證稱：甲○○說他一人動手云云（見偵字第二八五七號卷
第三宗第十四頁），楊錦昌於原審更四審供稱：「我對於自白書
之內容並無意見，我記得甲○○、乙○○二人原來並無爭議，後
來有聽乙○○問甲○○為何把周律師殺死。」（見更(四)卷第一０
六頁），及於原審更七審以證人身分到庭證述時，陳稱：「警詢
自白書好像是照抄的，我看一看就簽名了，是甲○○押周德勝，
乙○○沒有跟進去也沒有拿出刀子。」等詞（見更(七)卷第一宗第
一四九頁），均與彼等初供及相關事證不符。再參以上訴人二人
共同犯案多起，且於附表編號之犯罪發生後，尚一同前往提款
機提款，朋分贓物，甲○○自無誣指乙○○共同殺人之必要；而
證人管卯龍前開有利於乙○○之證詞，與乙○○確實有參與絞勒
周德勝之事實不符；另楊錦昌既自承自白書之內容正確，卻又同
時表示有聽乙○○質問甲○○為何把周律師殺死云云，顯均係事
後迴護之詞。雖上訴人二人未殺害另被害人陳巧慧，然此與殺害
周德勝本屬二事，尚無以混為一談，自難僅因被害人陳巧慧未被
殺害，即遽以推論上訴人二人亦無殺害周德勝之犯罪動機或故意
，況甲○○已供明陳巧慧不認識乙○○，而與其等所犯其他強盜
案件均未殺害被害人之手法相同，益見上訴人二人徒因周德勝認
識乙○○之故，始加以殺害。復參以甲○○供稱：「本案我們是
依計畫，由我與『阿樂』（楊錦昌）先進入事務所控制周律師後
，矇（蒙）住他眼睛，再換『阿龍』進入犯案，換『阿樂』出來
把風（因為『阿龍』怕被周律師認出），所以那天到場後，我第
一個進入周律師事務所，……然後走到周律師辦公室內，亮出插
在腰際的刀子，……這時候『小龍』也持刀進入律師室，押住周
律師（這點與我們原先計畫是制住周律師，矇（蒙）上他眼睛再
由『小龍』進行的計畫不一樣），……」、「『小龍』問我現在
要怎樣處理？我向他比手勢作掉他（因為我想說周律師與『小龍
』認識，而他看了『小龍』，故要殺他滅口，他同意。」等語（
見偵字第二八五七號卷第一宗第三頁背面以下），顯見上訴人二
人殺人之動機，在於甲○○認為周德勝認識乙○○，而乙○○亦
始終認為周德勝認識他，原先計劃由甲○○和楊錦昌制住周德勝
並蒙上眼睛，再由乙○○進行強盜，本應無殺人之謀意，嗣因周
德勝看到相識之乙○○，乃引起上訴人二人之殺機，故楊錦昌所
稱不知殺人計畫，甲○○所供事先未預謀殺周德勝云云，雖屬可
信，然上訴人二人嗣為殺人滅口，而有共同殺人之犯意聯絡，亦
足認定。４、頸部為人脆弱之致命部位，以繩絞勒他人頸部，於
極短之時間內，即足以使他人窒息死亡，此乃眾所週知之事。甲
○○供稱：「我等係先將周律師口袋裡的手帕塞住他口中，防止
出聲，再以窗簾繩勒他頸，但他一直掙扎，『小龍』就過來一起
勒（剛開始是我一個人在周律師後方，用繩子由後套勒他，周律
師是坐著，但後來勒不昏，『小龍』就過來，與我分持一端絞勒
他），且用電擊棒電他，看到他虛脫，但還有呼吸，我發現是領
帶卡著，不好勒，就解開他的領帶，與『小龍』一起絞勒他，直
到他昏迷……」、「……當頸動脈上有跳動，我們已筋疲力竭，
但為了不留活口，我就拿出蛇刀，第一刀刺他左胸，發現有冒泡
，以為刺到肺部，就再刺第二刀及第三刀（刺法都是將刀放在左
胸前，用力刺進去），接著為了了解心臟還有無跳動，就再用刀
子刺他右頸，刺到頸椎，就再刺他正頸部，切斷氣管，發現沒有
噴血，知道他心臟停止了（刺殺頸部時，為防止噴血，我用坐墊
擋住），但還是怕他沒有死，因此再刺他右胸四刀（也是將刀放
在左胸前用力按入的刺法）……」、「……接著確定他死了之後
，就將他手、腳的膠帶取下來（因為擔心當初在買膠帶時遺留指
紋在上面，沒有擦拭乾淨），手腳改用現場取得之電話線綑綁（
用意是讓警方認為我們只是以電話線綁他），然後再以塑膠袋套
他頭部，封口再打結，後再以黃色膠帶纏繞頸部（黃色膠帶是布
面，不會留下指紋，透明膠帶是光面會留下指紋，所以手腳是以
透明膠帶纏繞，我就將膠帶取下），然後就在廁所內洗刀上血跡
（殺他時間有二十至三十分鐘），洗好之後來到辦公室，用刀子
把律師袍袖子割下來……」等語（見偵字第二八五七號卷第一宗
第五頁背面至第六頁背面），足見手法至為兇狠，必欲置周德勝
於死地，始行罷休，並非一時情緒失控。上訴人二人有共同殺害
周德勝之犯意聯絡，及共同絞勒周德勝頸部之行為分擔，僅最後
階段由甲○○完成甚明。５、再依案發當時情節觀之，周德勝當
時已遭上訴人二人綑綁，口部及雙眼亦遭封住，苟其二人之真意
僅在教訓周德勝，則徒手毆打，甚至以直刀刺其四肢等非要害部
位，已足以達其教訓之目的，乃竟以繩索絞勒其頸、復以利刃多
次刺殺其致命部位，足見所辯僅係凌虐，無殺人故意云云，無非
卸責之詞，不足採信。是雖乙○○僅與甲○○以窗簾繩絞勒周德
勝頸部，最後並以塑膠袋套住周德勝之頭部，但依前開所述，甲
○○一人以直刀刺周德勝胸、頸部等行為，仍在彼等共同犯意聯
絡範圍內，乙○○就全部殺人行為，應負共同正犯責任。至強盜
部分之共同正犯楊錦昌，則否認就殺人部分有共同謀議或下手實
行之情，而上訴人二人就此亦一致供稱殺人之事與楊錦昌無關，
再衡以楊錦昌其人原遠居高雄，倉促北上一同犯案，且僅在事務
所外面擔任把風，其所辯不知事務所內部發生殺人詳情等語，與
一般經驗法則無違，應可信為真實。(四)、關於持用刀械之實情：
１、甲○○於被捕後，供稱：此次犯案之兇器為「蛇刀」二把、
玩具手槍一支，由伊與乙○○各持「蛇刀」一把，楊錦昌持玩具
手槍一支云云（見偵字第二八五七號卷第一宗第二頁背面），核
與楊錦昌、乙○○之供詞不符（尤其玩具槍部分），然應係記憶
不清或陳述錯誤所致，應以乙○○及楊錦昌二人始終相符之供述
為可採。況原審更四審就上訴人等前開犯罪所持用之工具，再次
訊問上訴人二人，彼等明確供稱甲○○、楊錦昌各持所謂之「蛇
刀」一把，乙○○持番刀一把無訛（見更(四)卷第一二二、一二四
頁），於原審更九審上訴人二人再為相同之供述（見更(九)卷第三
三八、三三九頁）。是乙○○辯稱：伊未持刀押周德勝云云，顯
係飾卸之詞。２、雖然上訴人二人供明有持所謂之「蛇刀」犯案
，但該刀械並未扣案，其是否屬槍砲彈藥刀械管制條例之蛇刀或
其他管制刀械，尚有不明。原審審理時，經上訴人二人當庭描繪
，二人所繪刀械形狀互核大致相符，於審判期日當庭勘驗，比對
內政部警政署九十年十一月二十日內警字第9081482 號公告，認
上訴人二人所繪刀械，刀身是直的，屬於直刀，單刃開鋒；與公
告內所載蛇刀，刀刃部分呈三角形或不規則形狀，並不相符，亦
與其他管制刀械之特徵不合，是甲○○持以殺害周德勝之所謂「
蛇刀」，應非屬槍砲彈藥刀械管制條例之刀械，而係「直刀」，
屬非管制之一般刀械。俱依調查所得之結果，分別論述指駁綦詳
。並說明：(一)、修正後（九十五年七月一日施行）刑法第二條第
一項規定：「行為後法律有變更者，適用行為時之法律。但行為
後之法律有利於行為人者，適用最有利於行為人之法律。」係規
範行為後法律變更所生新舊法比較適用之準據法，於刑法修正施
行後，應適用新法第二條第一項之規定，為「從舊從輕」之比較
。上訴人二人行為後刑法有變更，經綜合比較前述新、舊法結果
，修正後規定並未較有利於上訴人二人，自應適用九十五年七月
一日修正施行前之刑法。(二)、上訴人二人行為後懲治盜匪條例業
於九十一年一月三十日公布廢止，刑法第三百二十八條第一項、
第三百三十條第一項、第三百三十二條，並經同日公布修正施行
，自屬刑法第二條第一項所謂之行為後法律之變更，經比較結果
，以刑法第三百二十八條第一項、第三百三十條第一項、第三百
三十二條之規定對於上訴人二人較為有利，應適用各該刑法之規
定論處。(三)、刑法第三百三十九條之二第一項：「意圖為自己或
第三人不法之所有，以不正方法由自動付款設備取得他人之物者
，處三年以下有期徒刑、拘役或一萬元以下罰金」之規定，為上
訴人二人行為後之八十六年十月八日所增訂公布，係上訴人等行
為時應適用之刑法第三百三十九條第一項詐欺取財罪之特別規定
，經比較結果，應依有利於上訴人二人之新法論罪。(四)、甲○○
行為後，兒童及少年福利法業於九十二年五月二十八日制定施行
，原「兒童福利法」第四十三條關於「利用或對兒童犯罪者，加
重其刑至二分之一」之規定，已變更為「兒童及少年福利法」第
七十條第一項「成年人教唆、幫助或利用兒童少年犯罪或與之共
同實施犯罪或故意對其犯罪者，加重其刑至二分之一」，甲○○
為附表編號４之強盜犯行時，在現場同為被害人之被害人丙○○
二位女兒，分別為七十年五月間、七十二年十月間出生，業據丙
○○於原審審理時證述在卷，分屬未滿十二歲、未滿十八歲之人
，甲○○持西瓜刀，同時控制丙○○上開二位未滿十二歲、十八
歲之女兒，繼而對丙○○為強盜行為，係同時對未滿十二歲、十
八歲之兒童、少年犯罪，惟甲○○行為時，少年福利法就對少年
犯罪未有加重其刑之規定，新舊法比較之結果，以舊有之兒童福
利法對甲○○較為有利，是應依行為時之兒童福利法，就甲○○
對丙○○未滿十二歲之女兒犯罪加重其刑。(五)、上訴人二人所為
，均係犯如附表「所犯法條」欄所示之罪。檢察官認其等強盜罪
部分，係犯懲治盜匪條例第二條第一項第六款之罪，未及見該法
律之變更，尚有未洽。上訴人二人就如附表編號９所示之強盜罪
及編號之強盜殺人部分；就如附表編號１０所示之犯行及編號
之強盜、詐欺部分，其二人與已判決確定之楊錦昌；另甲○○與
「阿明」就如附表編號３、４、６、７所示之犯行；甲○○與「
阿明」及「阿峰」間，就附表編號５所示之犯行；甲○○與「阿
明」、「小伍」及「小伍」之弟就如附表編號８所示之犯行，其
彼此間分別互有犯意聯絡及行為分擔，均應分別論以共同正犯。
如附表編號２、４、６所犯之強盜與詐欺罪，如附表編號所犯
之強盜（包括強盜殺人）、詐欺罪間，分別有方法結果之牽連關
係，乃各別從一重之強盜（或強盜殺人）罪處斷。如附表編號３
、４、６、９、之強盜犯行，係以一行為侵害數被害人之法益
，同時觸犯數罪名，為想像競合犯，亦應依法從一重處斷。附表
編號之強盜行為，經從一重（即強盜周德勝部分）處斷後，再
與殺人部分相結合，應成立強盜殺人罪。再如附表編號２、４、
６、部分，其中以強盜所得之提款卡詐領款項之犯行，雖均未
據起訴，惟該部分與檢察官起訴之強盜部分，有裁判上一罪之牽
連犯關係，為起訴效力所及，自均應併予審判。又附表編號２部
分，甲○○於強盜犯行中，甲○○以槍柄擊蔡文聰頭部，查無積
極證據足資認定該部分有殺人之犯意，自屬不能認定甲○○有公
訴意旨所指之有殺人未遂犯行，惟因檢察官係認此與前開論罪部
分（附表編號２強盜犯行），有牽連犯之裁判上一罪關係，爰不
另為無罪之諭知。上訴人二人如附表所示之多次強盜犯行及強盜
殺人犯行，時間緊接，手段相若，犯罪構成要件或基本構成要件
相同，顯係基於概括之犯意反覆為之，應依修正前刑法第五十六
條規定，以連續犯強盜殺人一罪論，因該罪法定刑為死刑或無期
徒刑，依法不得再加重其刑。乃撤銷第一審關於上訴人二人強劫
而故意殺人部分不當之判決，併適用刑法第十一條前段、第二條
第一項前段、第三百三十二條第一項、第三百三十九條之二第一
項、第三十七條第一項、第三十八條第一項第二款，修正前刑法
第二十八條、第五十五條、第五十六條之規定，審酌上訴人二人
均有前揭載明之前科，於行為時均尚在假釋中，有原審法院被告
全國前案紀錄表在卷可徵，竟不知悔改，甲○○強盜次數達十餘
次，乙○○強盜三次，且就附表編號強盜殺害周德勝部分，係
由乙○○選定做案對象，手段至為凶殘，其二人強盜財物後，先
共同絞勒周德勝頸部，甚至解開領帶之障礙，復行絞勒，猶恐未
足，再由甲○○以直刀加以刺殺，刀刀深入要害、用力至猛，二
人分工情形雖然有別，但泯滅良心，罔顧他人生命，影響社會治
安至鉅則同，犯後固然表示認錯，但已對周德勝家屬造成無可抹
滅之傷痛，斟酌再三，仍認其罪無可逭，難認有可憫恕之情。至
證人蘇燦煌牧師於原審更九審固證述：「甲○○一進去（指羈押
於看守所）的時候眼睛還有兇光，後來接觸到信仰慢慢改變，幾
年前甲○○開完庭，回去的時候我有跟他見面，他有跟我講說他
很難過，他看到被害者的父母親很難過，他說判我（他）死刑沒
有關係，一命還一命，真的是做錯了，害被害人死亡他也很難過
。他說如果有一天出獄，他想要賺錢開孤兒院，他對於小孩有惻
隱之心。我跟他相處那麼久了我覺得他有悔改。」等語，以宗教
家之情懷闡述甲○○悔過之意。甲○○於原審更八審提出其與附
表編號４被害人丙○○間互通書信，表示懺悔宥恕之剪報等資料
；於原審審理時，證人丙○○復到庭表示，渠與渠案發當時在場
之二位女兒均曾至監所探望甲○○，渠係更生團契之義工，自書
信往來雖不知甲○○是否真心悔改，但依牧師所言，得知甲○○
應係真心悔改等語。然綜衡上訴人二人均係於假釋期間再犯，足
認監獄教化已毫無效果，認為其等確已無法再教育使其社會化，
非使其與社會永遠隔絕不能達刑罰之目的，實有處以極刑與世隔
離之必要，爰均論以共同連續犯強盜罪而故意殺人罪，各處死刑
，並均依法宣告褫奪公權終身。扣案之西瓜刀二把（附表編號９
至除外）、透明膠帶一大包、黃色膠布三大塊為甲○○所有，
手套一副為乙○○、楊錦昌所有，係供犯罪所用之物，已如前述
，依法宣告沒收。甲○○於原審改稱未持扣案之西瓜刀犯案，與
其警詢所供不符（見偵字第二八五七號卷第一宗第一０四頁背面
、第二宗第二十頁背面），自不足採。又其他扣案之電話線、窗
簾繩及塑膠袋，雖亦係供犯罪所用之物，然係周德勝律師事務所
內所有之物，非屬上訴人等所有，不得宣告沒收。其他之犯罪工
具如大鐵剪刀、安眠藥、手帕、水果刀、梳子刀、番刀、直刀、
玩具槍、電擊棒等物品，並未扣案，因非法定應沒收之物，為免
執行困難，不予宣告沒收。經核原判決於法尚無違誤。甲○○上
訴意旨略稱：(一)、原判決理由以楊錦昌偵查中之供述其可信度低
於警詢陳述；復又謂楊錦昌於偵查中之陳述，經核並無顯不可信
之情形，顯有判決理由矛盾之違法。(二)、原判決謂證人翁至佑、
管卯龍於警詢之陳述，並無刑事訴訟法第一百五十九條之二較有
可信性之情況；又謂證人管卯龍於偵查中之陳述與彼等初供不符
，自不足採；或謂依經驗法則，證人於案發時之供述，較少權衡
其利害得失或受他人干預，較諸事後翻異其案發之初所為之陳述
為可信，認楊錦昌警詢筆錄有證據能力。原判決顯有判決理由矛
盾之違法。(三)、原判決援引甲○○警詢陳述謂由甲○○與楊錦昌
進入事務所控制周德勝；後又援引共同正犯楊錦昌之陳述謂原計
劃由乙○○與甲○○一同進入，事實究為如何？原判決有理由矛
盾之違法。(四)、甲○○為警拘捕到案，除就附表編號之案件坦
承不諱外，更對於警方尚不知犯罪之附表編號１至１０等案件自首
，縱不符合自首減輕之規定，量刑時仍應就此審酌，原判決猶處
以極刑，有適用刑法第五十七條不當之違誤。(五)、死刑制度存在
之主因乃係我國有期徒刑之上限過低，導致無期徒刑得假釋之門
檻亦屬偏低，然而，如此立法漏洞之不利益，是否應完全轉嫁至
甲○○生命權之上，恐不無量刑適法性、比例性之違法云云。乙
○○上訴意旨除與甲○○上訴意旨(二)相同外，另略稱：(一)、共同
被告甲○○未對翁至佑警詢陳述之證據能力表示意見，原判決逕
以翁至佑警詢陳述無刑事訴訟法第一百五十九條之二情形，自有
違誤。(二)、上訴人二人歷來聲請傳訊翁至佑以推翻甲○○警詢、
偵查中供述之證據能力，原判決以未援引該項證據或以甲○○已
承認犯罪事實等由，認無調查必要，自有調查職責未盡之違法。
(三)、警方確有不實撰製管卯龍之筆錄，乙○○聲請傳訊製作管卯
龍筆錄之方春森警員及調查與管卯龍警詢筆錄有關之事證，原審
未予調查，自有判決理由不備及調查職責未盡之違法。(四)、本件
之殺人動機，管卯龍於警詢、偵查及審理中，均清楚說明乙○○
意在索債，絕非強盜，然原審逕以共同被告甲○○於警詢、偵查
中所為不利於乙○○之陳述，認定乙○○有強盜殺人之動機，其
判決理由矛盾。此外，針對乙○○請求調查其他有利之相關證據
，原審認無調查之必要，亦有調查職責未盡之違法。(五)、乙○○
從未承認與甲○○共同強盜而故意殺人，亦未目睹甲○○砍殺周
德勝，甲○○殺害周德勝之行為，顯已逾越其等犯意聯絡之範圍
，原判決不察，仍論以共同正犯，有調查職責未盡及判決理由矛
盾之違法。(六)、原審認定共同被告甲○○及楊錦昌二人警詢陳述
有證據能力，然卻認定證人翁至佑、管卯龍之警詢陳述無證據能
力，顯有判決理由矛盾之違法。(七)、原判決以證據之證明力，據
以論斷甲○○警詢陳述具有證據能力，顯有判決違背證據法則之
違法。(八)、共同被告楊錦昌於原審更四審時所為之證述，因違背
司法院釋字第五八二、五九二號解釋，依法應無證據能力，然原
判決逕為不同之認定，有判決不適用法則之違法等語。惟按：(一)
、原審就甲○○、楊錦昌警詢之供述係出於自由意志，與其等審
判中翻異其詞之供述相較，具有較可信之特別情形，依刑事訴訟
法第一百五十九條之二規定，具有證據能力，業於理由內論述甚
詳。上訴意旨就此有關判定證據能力之事實問題重為爭執，自非
有據。(二)、「被告以外之人於偵查中向檢察官所為之陳述，除顯
有不可信之情況者外，得為證據。」刑事訴訟法第一百五十九條
之一第二項定有明文。原判決已敘明共同被告楊錦昌於偵查中本
於被告身分所為之陳述，對於上訴人二人而言，雖均屬被告以外
之人審判外之陳述，惟楊錦昌於原審更七審時，經以證人身分行
交互詰問程序，上訴人二人之詰問權已獲得充分保障，此與司法
院釋字第五八二號解釋意旨，並無牴觸。又楊錦昌於偵查中之陳
述，既無顯有不可信之情況，因認具有證據能力之理由。揆諸上
開說明，自無違法可言。至於共同被告楊錦昌於原審更四審時，
以證人身分為證述時，雖上訴人二人未在場，惟修正前之刑事訴
訟法並未規定，證人證述須有被告在場為交互詰問，且其於原審
更七審時，復以證人身分陳述，經進行交互詰問，是原判決認其
於原審更四審時所為證述，應有證據能力，亦無不合。乙○○上
訴意旨就此指摘，尚非可取。(三)、證據之憑信力如何，事實審法
院依自由心證之原則，本有斟酌取捨之權，苟其取捨，不違背經
驗法則或論理法則，不得任意指為違法。原判決對於上訴人二人
就殺害周德勝部分，有犯意聯絡及行為分擔，應負共同正犯責任
，其等此部分犯行應論以共同強盜而故意殺人罪，有關犯罪之證
據，已盡其調查之能事，而其論處罪刑，復已詳敘其所憑之證據
及認定之理由。所為論敘亦與卷內證據資料悉相符合，其證據之
取捨與證據證明力判斷職權之行使，均無違背證據法則與實定法
則。對於乙○○上訴意旨所指楊錦昌、管卯龍等人之證述，顯均
係事後迴護之詞，並非可採，亦已詳加說明論斷。核無上訴意旨
所指判決理由矛盾等違法情形。(四)、原審並未援用證人管卯龍、
翁至佑於警詢之供述，資為上訴人二人犯罪之論證。上訴意旨執
以指摘，並非有據。又原判決認定上訴人二人原計劃由甲○○與
楊錦昌先進入周德勝律師事務所控制周德勝，蒙住其眼睛後，再
換乙○○進入強盜財物之做案計畫部分，除援引甲○○之自白外
，尚依憑楊錦昌於偵查中之供述及卷內其他經合法調查之證據資
料而為論斷，縱除去楊錦昌與事實不符之證言部分，依案內其他
證據，仍應為同一之認定。因不影響於原判決之本旨，自不得據
為上訴理由。(五)、所謂應於審判期日調查之證據，係指與待證事
實有重要關係，在客觀上認為應行調查者而言，故事實審對於證
據之調查，其範圍並非漫無限制，必其證據與判斷待證事實之有
無具有必要之關聯性者，方屬上開應行調查之範圍。甲○○於原
審前審之辯護人雖請求傳喚證人翁至佑，以證明甲○○係受乙○
○之邀，欲向被害人周德勝討債、討公道，並非自始即具強盜故
意云云。然原判決就此已載明：本件並未以證人翁至佑於警詢、
偵查中之陳述執為不利於甲○○之認定，且翁至佑並未參與甲○
○之強盜犯罪，就甲○○犯下強盜殺人罪之始末，事前並不知悉
。再甲○○、乙○○將周德勝制住後，旋即開始搜取周德勝身上
財物，嗣並逼問提款卡密碼，業如前述，甚且甲○○於警詢已自
承，於犯下如附表編號之強盜殺人罪前，即先到周德勝位於台
北市○○○路之住處勘查，當日原計劃強盜周德勝未果，乃轉為
如附表編號１０之強盜犯行等情，是上開辯護人聲請傳訊證人翁至
佑所欲證明之事實與本件判斷甲○○有無強盜殺人犯行，並不具
必要之關聯，而無傳喚之必要；以及甲○○於原審之辯護人請求
傳喚廖如儀、乙○○，乙○○於原審之辯護人請求傳喚楊錦昌、
廖如儀，因其等均經原審前審行交互詰問程序，亦無再行傳喚之
必要。另上訴人二人所犯如附表編號所示強盜殺人犯行，罪證
明確，上訴人二人於原審審理時請求調查之其他證據，與判決結
果不生關聯，俱無調查之必要，不再一一贅載各等旨。經核其未
贅為無益之調查，核與調查職責未盡之違法情形並不相當。(六)、
單純科刑應行審酌之事項，非屬犯罪構成要件之事實者，以經自
由證明為已足，所謂自由證明，係指調查方式不受嚴格限制，其
關於科刑審酌裁量事項之認定，與卷存證據相合，即屬適法（本
院七十一年台上字第五六五八號判例意旨參照）。原審盡其事實
審調查之能事，認定上訴人二人罪證明確，所犯不見容於社會，
復無其他得為宥恕情形，應剝奪其生命而依法判處死刑，已詳盡
說明其理由。本院戒慎審核，以行為人之責任為基礎，並審酌刑
法第五十七條所列各款事項及一切情狀，斟酌至再後，認應維持
原判決之法則適用，期彰顯國法尊嚴與維護法治制度。(七)、其餘
上訴意旨，經核亦係置原判決所為明白論斷於不顧，或仍持已為
原判決指駁之陳詞再事爭辯，或對於事實審法院取捨證據與自由
判斷證據證明力暨刑之量定等職權之行使，及不影響原判決本旨
之枝節事項，徒以自己之說詞，任意指摘，其等上訴為無理由，
均應予駁回。
據上論結，應依刑事訴訟法第三百九十六條第一項，判決如主文
。
中    華    民    國  九十九  年    九    月  二十三  日
                      最高法院刑事第九庭
                          審判長法官  邵  燕  玲
                                法官  李  伯  道
                                法官  孫  增  同
                                法官  施  俊  堯
                                法官  李  嘉  興
本件正本證明與原本無異
                                      書  記  官
中    華    民    國  九十九  年    九    月  二十八  日
                                                      Ｑ
附錄本案論罪科刑法條
刑法第三百三十二條第一項
犯強盜罪而故意殺人者，處死刑或無期徒刑。
附表：
┌─┬───┬───┬──┬──┬───────┬───┬──┬──┐
│編│犯  罪│犯  罪│被害│犯罪│犯  罪  事  實│ 所得 │贓物│所犯│
│號│時  間│地  點│人  │行為│              │ 贓物 │處理│法條│
│  │      │      │    │人  │              │      │    │    │
├─┼───┼───┼──┼──┼───────┼───┼──┼──┤
│１│84年2 │台北市│顏輝│蕭仁│意圖為自己不法│新台幣│贓款│修正│
│  │月17日│復興北│煌  │俊  │之所有，持客觀│（除載│花用│後刑│
│  │凌晨1 │路81巷│    │    │上足以對人生命│明為舊│完盡│法第│
│  │時許  │29號3 │    │    │、身體構成威脅│台幣、│    │330 │
│  │      │樓之4 │    │    │，具危險性，屬│美金外│    │條第│
│  │      │      │    │    │兇器之玩具槍（│，均下│    │1項 │
│  │      │      │    │    │未扣案，不能證│同）三│    │    │
│  │      │      │    │    │明具殺傷力）由│千元。│    │    │
│  │      │      │    │    │浴室窗戶爬入屋│      │    │    │
│  │      │      │    │    │內，踰越安全設│      │    │    │
│  │      │      │    │    │備於夜間侵入住│      │    │    │
│  │      │      │    │    │宅，並以槍口抵│      │    │    │
│  │      │      │    │    │住熟睡中之被害│      │    │    │
│  │      │      │    │    │人，用膠帶綑綁│      │    │    │
│  │      │      │    │    │其雙手，至使不│      │    │    │
│  │      │      │    │    │能抗拒，而強取│      │    │    │
│  │      │      │    │    │椅上被害人西褲│      │    │    │
│  │      │      │    │    │口袋內三千元後│      │    │    │
│  │      │      │    │    │逃逸。        │      │    │    │
├─┼───┼───┼──┼──┼───────┼───┼──┼──┤
│２│84年2 │台北市│蔡文│蕭仁│意圖為自己不法│1.ES-6│1.自│修正│
│  │月17日│民權東│聰  │俊  │之所有，攜同前│252 自│用小│後刑│
│  │凌晨2 │路6段 │    │    │玩具槍，趁被害│用小客│客車│法第│
│  │時許  │296巷 │    │    │人駕駛ES-6252 │車乙部│棄置│330 │
│  │      │111號 │    │    │號TOYOTA自用小│2.皮包│成美│條第│
│  │      │B1地下│    │    │客車於停車場停│乙個，│橋，│1項 │
│  │      │停車場│    │    │放後，以玩具槍│內有四│已被│；刑│
│  │      │      │    │    │喝令至使不能抗│百元、│尋獲│法第│
│  │      │      │    │    │拒，強取其皮包│提款卡│領回│339 │
│  │      │      │    │    │（內有四百元及│二張。│2.贓│條之│
│  │      │      │    │    │提款卡二張），│3.詐領│款一│2第1│
│  │      │      │    │    │嗣再命被害人打│存款七│千一│項  │
│  │      │      │    │    │開行李廂取公事│百元。│百元│    │
│  │      │      │    │    │包，因被害人乘│      │用罄│    │
│  │      │      │    │    │隙奪槍，乃以該│      │3.提│    │
│  │      │      │    │    │玩具槍柄敲擊被│      │款卡│    │
│  │      │      │    │    │害人，致被害人│      │棄置│    │
│  │      │      │    │    │受傷（傷害部分│      │垃圾│    │
│  │      │      │    │    │未據告訴），再│      │筒。│    │
│  │      │      │    │    │取被害人之皮帶│      │    │    │
│  │      │      │    │    │反綁被害人，逼│      │    │    │
│  │      │      │    │    │問提款卡密碼後│      │    │    │
│  │      │      │    │    │，將前開小客車│      │    │    │
│  │      │      │    │    │劫走，棄置麥帥│      │    │    │
│  │      │      │    │    │公路成美橋下，│      │    │    │
│  │      │      │    │    │改乘計程車至台│      │    │    │
│  │      │      │    │    │北市○○○路環│      │    │    │
│  │      │      │    │    │亞百貨旁提款機│      │    │    │
│  │      │      │    │    │，以不正方法取│      │    │    │
│  │      │      │    │    │領七百元後，即│      │    │    │
│  │      │      │    │    │將提款卡丟棄於│      │    │    │
│  │      │      │    │    │附近垃圾桶。  │      │    │    │
├─┼───┼───┼──┼──┼───────┼───┼──┼──┤
│３│84年2 │台北市│游盛│蕭仁│甲○○與不詳姓│1.BE-1│1.失│修正│
│  │月27日│東山路│墩、│俊、│名綽號「阿明」│550號 │車已│後刑│
│  │14時許│25巷46│邱圭│「阿│之人，共同意圖│賓士車│尋獲│法第│
│  │      │弄1號 │貞、│明」│為自己不法之所│乙輛。│領回│330 │
│  │      │      │王仙│    │有，踰越牆垣翻│2.二萬│2.贓│條第│
│  │      │      │銅、│    │牆打開大門進入│九千元│款用│1項 │
│  │      │      │吳張│    │屋內（侵入住宅│3.印章│罄。│    │
│  │      │      │秀蘭│    │未據告訴），分│一枚、│3.存│    │
│  │      │      │    │    │持膠帶及客觀上│存摺一│摺、│    │
│  │      │      │    │    │足以為兇器之西│本。  │印章│    │
│  │      │      │    │    │瓜刀二把，控制│      │丟棄│    │
│  │      │      │    │    │屋內邱圭貞、王│      │車內│    │
│  │      │      │    │    │仙銅、吳張秀蘭│      │連同│    │
│  │      │      │    │    │、游盛墩等四人│      │汽車│    │
│  │      │      │    │    │，並以膠帶加以│      │尋獲│    │
│  │      │      │    │    │綑綁至使不能抗│      │領回│    │
│  │      │      │    │    │拒而搜括財物，│      │    │    │
│  │      │      │    │    │分別自王仙銅皮│      │    │    │
│  │      │      │    │    │包內取得九千元│      │    │    │
│  │      │      │    │    │，游盛墩抽屜處│      │    │    │
│  │      │      │    │    │取得二萬元及存│      │    │    │
│  │      │      │    │    │摺一本、印章一│      │    │    │
│  │      │      │    │    │枚，後由「阿明│      │    │    │
│  │      │      │    │    │」留於屋內看管│      │    │    │
│  │      │      │    │    │被害人，甲○○│      │    │    │
│  │      │      │    │    │則駕游盛墩所有│      │    │    │
│  │      │      │    │    │BE -1550號賓士│      │    │    │
│  │      │      │    │    │車及持前開存摺│      │    │    │
│  │      │      │    │    │、印章至台北市│      │    │    │
│  │      │      │    │    │中山北路7 段中│      │    │    │
│  │      │      │    │    │國商業銀行（股│      │    │    │
│  │      │      │    │    │份有限公司，以│      │    │    │
│  │      │      │    │    │下銀行亦同）蘭│      │    │    │
│  │      │      │    │    │雅分行欲提領八│      │    │    │
│  │      │      │    │    │十萬元，但因逾│      │    │    │
│  │      │      │    │    │營業時間而未著│      │    │    │
│  │      │      │    │    │手，返回現場接│      │    │    │
│  │      │      │    │    │「阿明」後逃逸│      │    │    │
│  │      │      │    │    │，嗣將車棄置於│      │    │    │
│  │      │      │    │    │台北市○○○路│      │    │    │
│  │      │      │    │    │、忠誠路口。  │      │    │    │
├─┼───┼───┼──┼──┼───────┼───┼──┼──┤
│４│84年3 │台北市│林蓉│蕭仁│甲○○與不詳姓│1.KD-0│1.失│修正│
│  │月3日 │中山北│芬、│俊、│名綽號「阿明」│941號 │車已│後刑│
│  │13時許│路7段1│林蓉│「阿│之人，共同意圖│自用小│尋獲│法第│
│  │至19時│90巷10│芬之│明」│為自己不法之所│客車乙│領回│330 │
│  │20分  │4之3號│夫、│    │有，踰越牆垣翻│輛。  │2.贓│條第│
│  │      │      │菲傭│    │牆打開大門進入│2.現場│款用│1項 │
│  │      │      │、日│    │丙○○之屋內，│搜括一│罄。│、第│
│  │      │      │籍家│    │於夜間侵入住宅│萬五千│3.提│339 │
│  │      │      │教、│    │，分持膠帶及客│元，詐│款卡│條之│
│  │      │      │林蓉│    │觀上足以為兇器│領二萬│丟棄│2第1│
│  │      │      │芬未│    │之西瓜刀二把，│六千元│。  │項、│
│  │      │      │滿十│    │先控制屋內之菲│，合計│    │修正│
│  │      │      │二歲│    │傭、丙○○之未│四萬一│    │前兒│
│  │      │      │、未│    │滿十二歲、十八│千元。│    │童福│
│  │      │      │滿十│    │歲之女各一人（│3.提款│    │利法│
│  │      │      │八歲│    │分別為七十年五│卡。  │    │第43│
│  │      │      │之女│    │月間、七十二年│      │    │條  │
│  │      │      │各一│    │十月間生，真實│      │    │    │
│  │      │      │人  │    │姓名年籍詳卷）│      │    │    │
│  │      │      │    │    │及日籍家教後，│      │    │    │
│  │      │      │    │    │至下午十九時二│      │    │    │
│  │      │      │    │    │十分許被害人林│      │    │    │
│  │      │      │    │    │蓉芬返家，蕭仁│      │    │    │
│  │      │      │    │    │俊持西瓜刀加以│      │    │    │
│  │      │      │    │    │脅迫，至使不能│      │    │    │
│  │      │      │    │    │抗拒而取五千元│      │    │    │
│  │      │      │    │    │及提款卡一張，│      │    │    │
│  │      │      │    │    │逼問提款卡密碼│      │    │    │
│  │      │      │    │    │後，適丙○○之│      │    │    │
│  │      │      │    │    │夫返家，甲○○│      │    │    │
│  │      │      │    │    │亦以西瓜刀脅迫│      │    │    │
│  │      │      │    │    │至使不能抗拒，│      │    │    │
│  │      │      │    │    │取一萬元後，將│      │    │    │
│  │      │      │    │    │二人綑綁，由「│      │    │    │
│  │      │      │    │    │阿明」看管，蕭│      │    │    │
│  │      │      │    │    │仁俊即駕丙○○│      │    │    │
│  │      │      │    │    │所有KD-0941號 │      │    │    │
│  │      │      │    │    │TOYOTA自用小客│      │    │    │
│  │      │      │    │    │車及持提款卡前│      │    │    │
│  │      │      │    │    │往台北市○○路│      │    │    │
│  │      │      │    │    │聯邦銀行提款機│      │    │    │
│  │      │      │    │    │，以不正方法取│      │    │    │
│  │      │      │    │    │領二萬六千元，│      │    │    │
│  │      │      │    │    │返回現場接「阿│      │    │    │
│  │      │      │    │    │明」後，將車棄│      │    │    │
│  │      │      │    │    │置台北市中山北│      │    │    │
│  │      │      │    │    │路6段附近巷內 │      │    │    │
│  │      │      │    │    │逃逸。        │      │    │    │
├─┼───┼───┼──┼──┼───────┼───┼──┼──┤
│５│84年3 │台北市│張錦│蕭仁│甲○○與不詳姓│1.CI-4│1.計│修正│
│  │月25日│羅斯福│泉  │俊、│名綽號「阿明」│41號計│程車│後刑│
│  │23時30│路4段 │    │「阿│、「阿峰」共三│程車乙│棄置│法第│
│  │分許  │、台北│    │明」│人，共同意圖為│輛。  │北宜│330 │
│  │      │縣新店│    │、「│自己不法之所有│2.一百│路已│條第│
│  │      │市台北│    │阿峰│，分別持客觀上│餘元。│尋獲│1項 │
│  │      │小城門│    │」  │足以為兇器之梳│3.駕照│領回│    │
│  │      │口前  │    │    │子刀、西瓜刀及│乙張。│2.贓│    │
│  │      │      │    │    │水果刀各一支，│      │款用│    │
│  │      │      │    │    │結夥三人在台市│      │罄。│    │
│  │      │      │    │    │羅斯福路4段附 │      │3.駕│    │
│  │      │      │    │    │近，適被害人張│      │照棄│    │
│  │      │      │    │    │錦泉至謝武鵬承│      │於車│    │
│  │      │      │    │    │租、永銓交通有│      │內連│    │
│  │      │      │    │    │限公司所有之CI│      │同汽│    │
│  │      │      │    │    │-441號計程車上│      │車領│    │
│  │      │      │    │    │取物，蕭俊仁等│      │回。│    │
│  │      │      │    │    │遂要張錦泉載其│      │    │    │
│  │      │      │    │    │等一程，駛至台│      │    │    │
│  │      │      │    │    │北縣新店市台北│      │    │    │
│  │      │      │    │    │小城大門口前，│      │    │    │
│  │      │      │    │    │即持刀押住被害│      │    │    │
│  │      │      │    │    │人，以膠帶綑綁│      │    │    │
│  │      │      │    │    │其手腳，然後將│      │    │    │
│  │      │      │    │    │被害人關入後行│      │    │    │
│  │      │      │    │    │李廂，至使不能│      │    │    │
│  │      │      │    │    │抗拒而強取其計│      │    │    │
│  │      │      │    │    │程車（連同車內│      │    │    │
│  │      │      │    │    │駕照一張及一百│      │    │    │
│  │      │      │    │    │餘元硬幣），駛│      │    │    │
│  │      │      │    │    │至台北縣新店市│      │    │    │
│  │      │      │    │    │安康路2段311號│      │    │    │
│  │      │      │    │    │前，被害人掙脫│      │    │    │
│  │      │      │    │    │跳車逃跑，蕭仁│      │    │    │
│  │      │      │    │    │俊等三人將車駛│      │    │    │
│  │      │      │    │    │至台北縣新店市│      │    │    │
│  │      │      │    │    │北宜路1段76號 │      │    │    │
│  │      │      │    │    │前棄置逃逸。  │      │    │    │
├─┼───┼───┼──┼──┼───────┼───┼──┼──┤
│６│84年4 │台北市│曾銘│蕭仁│甲○○與不詳姓│贓款合│贓款│修正│
│  │月10日│辛亥路│真、│俊、│名綽號「阿明」│計十七│朋分│後刑│
│  │4時30 │5段73 │徐忠│「阿│之人，共同意圖│萬元  │用罄│法第│
│  │分至20│巷7弄 │枝  │明」│為自己不法之所│      │。  │330 │
│  │時30分│8之1號│    │    │有，持客觀上足│      │    │條第│
│  │間    │5樓   │    │    │以為兇器之西瓜│      │    │1項 │
│  │      │      │    │    │刀二把，由「阿│      │    │；第│
│  │      │      │    │    │明」在屋外把風│      │    │339 │
│  │      │      │    │    │，甲○○由後鐵│      │    │條之│
│  │      │      │    │    │窗縫隙踰越安全│      │    │2第1│
│  │      │      │    │    │設備爬入屋內，│      │    │項  │
│  │      │      │    │    │竊取五千元、鑽│      │    │    │
│  │      │      │    │    │戒一只、金項練│      │    │    │
│  │      │      │    │    │一條、金手鍊一│      │    │    │
│  │      │      │    │    │條、玉耳環一對│      │    │    │
│  │      │      │    │    │、手錶一只、相│      │    │    │
│  │      │      │    │    │機一台（以上竊│      │    │    │
│  │      │      │    │    │盜行為已判罪確│      │    │    │
│  │      │      │    │    │定）後，因無法│      │    │    │
│  │      │      │    │    │由原路爬出、且│      │    │    │
│  │      │      │    │    │大門反鎖，乃在│      │    │    │
│  │      │      │    │    │屋內等候，至十│      │    │    │
│  │      │      │    │    │八時許被害人曾│      │    │    │
│  │      │      │    │    │銘真返回，蕭仁│      │    │    │
│  │      │      │    │    │俊乃持刀押住曾│      │    │    │
│  │      │      │    │    │女，並以尼龍繩│      │    │    │
│  │      │      │    │    │加以綑綁，再開│      │    │    │
│  │      │      │    │    │門叫把風之「阿│      │    │    │
│  │      │      │    │    │明」入屋後，二│      │    │    │
│  │      │      │    │    │人又基於共同為│      │    │    │
│  │      │      │    │    │自己不法所有之│      │    │    │
│  │      │      │    │    │犯意，以手帕、│      │    │    │
│  │      │      │    │    │膠帶分別矇（蒙│      │    │    │
│  │      │      │    │    │）住曾銘真眼、│      │    │    │
│  │      │      │    │    │口，至夜間十九│      │    │    │
│  │      │      │    │    │時四十分許，徐│      │    │    │
│  │      │      │    │    │忠枝返回，仍遭│      │    │    │
│  │      │      │    │    │同一方法綑綁，│      │    │    │
│  │      │      │    │    │至使二人均無法│      │    │    │
│  │      │      │    │    │抗拒，而各取其│      │    │    │
│  │      │      │    │    │台北銀行及華南│      │    │    │
│  │      │      │    │    │銀行之提款卡一│      │    │    │
│  │      │      │    │    │張，逼問提款卡│      │    │    │
│  │      │      │    │    │密碼後，由「阿│      │    │    │
│  │      │      │    │    │明」看管被害人│      │    │    │
│  │      │      │    │    │，甲○○前往台│      │    │    │
│  │      │      │    │    │北市○○路、興│      │    │    │
│  │      │      │    │    │隆路口某銀行提│      │    │    │
│  │      │      │    │    │款機，持台北銀│      │    │    │
│  │      │      │    │    │行提款卡，以不│      │    │    │
│  │      │      │    │    │正方法取領十萬│      │    │    │
│  │      │      │    │    │元；華南銀行提│      │    │    │
│  │      │      │    │    │款卡，以不正方│      │    │    │
│  │      │      │    │    │法取領七萬元。│      │    │    │
│  │      │      │    │    │嗣返回現場取走│      │    │    │
│  │      │      │    │    │原竊得前開財物│      │    │    │
│  │      │      │    │    │後，與「阿明」│      │    │    │
│  │      │      │    │    │相偕逃逸。    │      │    │    │
├─┼───┼───┼──┼──┼───────┼───┼──┼──┤
│７│84年5 │嘉義縣│鄧華│蕭仁│甲○○，與不詳│1.蘭花│1.蘭│修正│
│  │月5日 │番路鄉│顯  │俊、│姓名綽號「阿明│大勳二│花售│後刑│
│  │上午8 │公田村│    │「阿│」之人，共同意│盆、旭│得三│法第│
│  │時許  │隙頂5 │    │明」│圖為自己不法之│光六盆│十萬│330 │
│  │      │鄰54號│    │    │所有，二人分戴│、達摩│元，│條第│
│  │      │      │    │    │手套持客觀上足│六盆、│蕭仁│1項 │
│  │      │      │    │    │以為兇器之西瓜│石門八│俊及│    │
│  │      │      │    │    │刀二把及大鐵剪│百一十│「阿│    │
│  │      │      │    │    │一把，並攜帶膠│餘盆、│明」│    │
│  │      │      │    │    │帶二十二捲、安│華光碟│兩人│    │
│  │      │      │    │    │眠藥二十顆，進│四十餘│朋分│    │
│  │      │      │    │    │入屋內（侵入住│盆、桃│各十│    │
│  │      │      │    │    │宅未據告訴），│姬二百│五萬│    │
│  │      │      │    │    │押住鄧華顯（蘭│五十盆│元，│    │
│  │      │      │    │    │花主人即鄧華顯│、綠雲│贓款│    │
│  │      │      │    │    │之兄鄧華揚不在│十盆、│花用│    │
│  │      │      │    │    │家）以膠帶繩索│大屯二│完盡│    │
│  │      │      │    │    │予以綑綁、蕭仁│十餘盆│。  │    │
│  │      │      │    │    │俊復以安眠藥十│、新品│  2.│    │
│  │      │      │    │    │顆，強灌鄧華顯│種一百│硬幣│    │
│  │      │      │    │    │吞服，再以手帕│餘盆，│八百│    │
│  │      │      │    │    │塞入其口，至使│以上約│元由│    │
│  │      │      │    │    │不能抗拒，二人│值一千│「阿│    │
│  │      │      │    │    │乃搜括屋內如右│餘萬元│明」│    │
│  │      │      │    │    │欄所載蘭花共三│。    │取走│    │
│  │      │      │    │    │個麻布袋及現金│2.硬幣│，已│    │
│  │      │      │    │    │八百元後，剪斷│八百元│花用│    │
│  │      │      │    │    │電線及電話線（│。    │耗盡│    │
│  │      │      │    │    │毀損未據告訴）│      │。  │    │
│  │      │      │    │    │逃逸。        │      │    │    │
├─┼───┼───┼──┼──┼───────┼───┼──┼──┤
│８│84年5 │台北縣│陳財│蕭仁│甲○○與不詳姓│無    │    │修正│
│  │月中旬│蘆洲鄉│寶  │俊、│名綽號「阿明」│      │    │後刑│
│  │某日下│中正路│    │「阿│、「小伍」及「│      │    │法第│
│  │午3時 │226巷 │    │明」│小伍」之弟共四│      │    │328 │
│  │許    │13號3 │    │、「│人，共同意圖為│      │    │條第│
│  │      │樓    │    │小伍│自己不法之所有│      │    │5項 │
│  │      │      │    │」、│，分持客觀上足│      │    │    │
│  │      │      │    │「小│以為兇器之西瓜│      │    │    │
│  │      │      │    │伍」│刀二把，至陳財│      │    │    │
│  │      │      │    │之弟│寶住處預備強盜│      │    │    │
│  │      │      │    │    │，由「小伍」之│      │    │    │
│  │      │      │    │    │弟上前按鈴，偽│      │    │    │
│  │      │      │    │    │稱郵差送信，然│      │    │    │
│  │      │      │    │    │因被害人發現有│      │    │    │
│  │      │      │    │    │異，拒絕開門，│      │    │    │
│  │      │      │    │    │而未著手實行強│      │    │    │
│  │      │      │    │    │盜。          │      │    │    │
├─┼───┼───┼──┼──┼───────┼───┼──┼──┤
│９│84年11│台北市│詹益│蕭仁│共同意圖為自己│櫃檯現│1.贓│修正│
│  │月17日│建國北│宏、│俊、│不法之所有，於│金一萬│款用│後刑│
│  │21時許│路2段 │護士│廖家│夜間在公共場所│元及皮│罄。│法第│
│  │      │82路2 │（姓│麟  │，分持客觀上足│包一只│2.證│330 │
│  │      │樓    │名不│    │以為兇器之直刀│（內有│件及│條第│
│  │      │      │詳）│    │（未扣案），進│現金一│支票│1項 │
│  │      │      │    │    │入上址詹益宏婦│萬五千│燒燬│    │
│  │      │      │    │    │產科醫院，押住│元及信│。  │    │
│  │      │      │    │    │櫃檯護士，至使│用卡、│    │    │
│  │      │      │    │    │不能抗拒，強劫│汽車駕│    │    │
│  │      │      │    │    │櫃內一萬元，嗣│駛執照│    │    │
│  │      │      │    │    │再進入問診室，│、陽明│    │    │
│  │      │      │    │    │脅迫詹益宏，亦│山中國│    │    │
│  │      │      │    │    │至使不能抗拒而│飯店暨│    │    │
│  │      │      │    │    │強取皮包（內有│鴻禧俱│    │    │
│  │      │      │    │    │現金一萬五千元│樂部會│    │    │
│  │      │      │    │    │，及面額五十五│員證、│    │    │
│  │      │      │    │    │萬元支票、信用│面額五│    │    │
│  │      │      │    │    │卡、汽車駕照、│十五萬│    │    │
│  │      │      │    │    │陽明山中國飯店│元支票│    │    │
│  │      │      │    │    │暨鴻禧俱樂部會│各一張│    │    │
│  │      │      │    │    │員證各一張）後│）。  │    │    │
│  │      │      │    │    │逃逸。        │      │    │    │
├─┼───┼───┼──┼──┼───────┼───┼──┼──┤
│１０│84年11│台北市│王耀│蕭仁│甲○○、楊錦昌│1.皮夾│1.蕭│修正│
│  │月30日│忠孝東│松  │俊、│、乙○○結夥三│內現金│仁俊│後刑│
│  │21時30│路5段7│    │楊錦│人，由甲○○、│八萬七│分得│法第│
│  │分許  │70號9 │    │昌、│楊錦昌分持客觀│千二百│現金│330 │
│  │      │樓    │    │廖家│上足以為兇器之│元。  │三萬│條第│
│  │      │      │    │麟  │直刀（未扣案）│2.文│元左│1項 │
│  │      │      │    │    │，乙○○持玩具│傑辦公│右、│    │
│  │      │      │    │    │槍（未扣案，有│桌內美│楊錦│    │
│  │      │      │    │    │無殺傷力不明）│金六百│昌分│    │
│  │      │      │    │    │，原欲計劃找尋│元、舊│得三│    │
│  │      │      │    │    │住於對門之周德│台幣一│萬元│    │
│  │      │      │    │    │勝律師，但周律│萬元、│左右│    │
│  │      │      │    │    │師未歸（該部分│現金一│，贓│    │
│  │      │      │    │    │預備行為已被編│萬四千│款已│    │
│  │      │      │    │    │號強盜行為所│元、存│用罊│    │
│  │      │      │    │    │吸收，不另論罪│摺一本│。  │    │
│  │      │      │    │    │），適王耀松返│、印章│2.其│    │
│  │      │      │    │    │回公司，乃轉而│一枚、│餘現│    │
│  │      │      │    │    │挾持王耀松入室│無線電│金（│    │
│  │      │      │    │    │，以膠帶綑綁，│話一支│已花│    │
│  │      │      │    │    │並以毛巾覆蓋眼│。    │用完│    │
│  │      │      │    │    │睛，剪斷電話線│      │盡）│    │
│  │      │      │    │    │綑綁手腳，至使│      │，美│    │
│  │      │      │    │    │不能抗拒，共同│      │金、│    │
│  │      │      │    │    │意圖為自己不法│      │舊台│    │
│  │      │      │    │    │所有，取得王耀│      │幣、│    │
│  │      │      │    │    │松皮夾內八萬七│      │無線│    │
│  │      │      │    │    │千二百元及文│      │電（│    │
│  │      │      │    │    │傑（當時未在場│      │後二│    │
│  │      │      │    │    │）抽屜內美金六│      │者，│    │
│  │      │      │    │    │百元、舊台幣一│      │均已│    │
│  │      │      │    │    │萬元、新台幣一│      │丟棄│    │
│  │      │      │    │    │萬四千元、存摺│      │），│    │
│  │      │      │    │    │一本、印章一枚│      │由廖│    │
│  │      │      │    │    │及無線電話一支│      │家麟│    │
│  │      │      │    │    │。            │      │取走│    │
│  │      │      │    │    │              │      │。  │    │
│  │      │      │    │    │              │      │3.存│    │
│  │      │      │    │    │              │      │摺由│    │
│  │      │      │    │    │              │      │蕭仁│    │
│  │      │      │    │    │              │      │俊丟│    │
│  │      │      │    │    │              │      │棄。│    │
├─┼───┼───┼──┼──┼───────┼───┼──┼──┤
││85年元│台北市│周德│蕭仁│甲○○提供其所│1.周德│1.黃│修正│
│  │月9日 │仁愛路│勝、│俊、│有之黃色膠帶一│勝部分│金項│後刑│
│  │18時許│2段68 │陳巧│廖家│捲，透明膠帶二│：雷達│鍊由│法第│
│  │      │號2樓 │慧（│麟、│捲，電擊棒一支│牌手錶│廖家│330 │
│  │      │周德勝│已更│楊錦│、直刀二支、番│一只（│麟持│條第│
│  │      │律師事│名陳│昌  │刀一把及乙○○│值三萬│往泰│1項 │
│  │      │務所  │俞安│    │、楊錦昌在途中│元），│來當│、第│
│  │      │      │）  │    │所購得而屬其二│玉墜黃│鋪典│332 │
│  │      │      │    │    │人所有之手套三│金項鍊│當。│條第│
│  │      │      │    │    │副，由甲○○、│一條、│項鍊│1項 │
│  │      │      │    │    │楊錦昌各手持一│鑽戒一│玉墜│（楊│
│  │      │      │    │    │支直刀，乙○○│枚、世│及雷│錦昌│
│  │      │      │    │    │則持番刀一把（│華銀行│達錶│未犯│
│  │      │      │    │    │以上刀器均未扣│提款卡│由蕭│修正│
│  │      │      │    │    │案），共同意圖│一張、│仁俊│後刑│
│  │      │      │    │    │為自己不法之所│台北銀│丟入│法第│
│  │      │      │    │    │有，結夥三人持│行存摺│台北│332 │
│  │      │      │    │    │上開客觀上足為│一本、│市信│條第│
│  │      │      │    │    │兇器之刀械，於│鑰匙一│義路│1項 │
│  │      │      │    │    │夜間先後進入周│串、印│三段│）、│
│  │      │      │    │    │德勝律師事務所│章二枚│一六│第33│
│  │      │      │    │    │，由甲○○首先│。    │八號│9條 │
│  │      │      │    │    │亮出直刀喝令周│2.陳巧│旁水│條之│
│  │      │      │    │    │德勝合作，旋與│慧之現│溝。│2第1│
│  │      │      │    │    │乙○○各持刀脅│金二千│2.世│項  │
│  │      │      │    │    │迫周德勝，押往│餘元、│華銀│    │
│  │      │      │    │    │文書室，甲○○│中國信│行提│    │
│  │      │      │    │    │即以膠帶加以綑│託信用│款卡│    │
│  │      │      │    │    │綁至使不能抗拒│卡一張│及鑰│    │
│  │      │      │    │    │，楊錦昌則由熟│、鑰匙│匙已│    │
│  │      │      │    │    │悉現場之乙○○│一串。│丟棄│    │
│  │      │      │    │    │手中取得大門鎖│3.詐領│於台│    │
│  │      │      │    │    │頭，外出鎖門，│現款六│北市│    │
│  │      │      │    │    │偽裝成事務所業│萬一千│羅斯│    │
│  │      │      │    │    │已下班之狀態，│元（連│福路│    │
│  │      │      │    │    │並擔任在外把風│同上開│、辛│    │
│  │      │      │    │    │工作。斯時，在│部分，│亥路│    │
│  │      │      │    │    │內之甲○○、廖│現金共│口垃│    │
│  │      │      │    │    │家麟二人即強取│計六萬│圾桶│    │
│  │      │      │    │    │周德勝所有之手│三千餘│。  │    │
│  │      │      │    │    │錶一只、金項鍊│元）。│3.台│    │
│  │      │      │    │    │一條（含玉墜）│      │北銀│    │
│  │      │      │    │    │、鑽戒一枚、世│      │行存│    │
│  │      │      │    │    │華銀行提款卡一│      │摺於│    │
│  │      │      │    │    │張及鑰匙一把、│      │台北│    │
│  │      │      │    │    │台北銀行存摺一│      │市信│    │
│  │      │      │    │    │本、印章二枚得│      │義路│    │
│  │      │      │    │    │手。適楊錦昌在│      │三段│    │
│  │      │      │    │    │外閒逛，而該事│      │一七│    │
│  │      │      │    │    │務所職員陳巧慧│      │０號│    │
│  │      │      │    │    │（已改名陳俞安│      │二樓│    │
│  │      │      │    │    │）因皮包遺留在│      │廁所│    │
│  │      │      │    │    │辦公室，折返拿│      │內燒│    │
│  │      │      │    │    │取，於同日十八│      │燬、│    │
│  │      │      │    │    │時三十分入屋亦│      │印章│    │
│  │      │      │    │    │遭綑綁，至使不│      │二枚│    │
│  │      │      │    │    │能抗拒，甲○○│      │丟棄│    │
│  │      │      │    │    │、乙○○亦基於│      │於台│    │
│  │      │      │    │    │前開強盜之概括│      │北市│    │
│  │      │      │    │    │犯意，強取其二│      │信義│    │
│  │      │      │    │    │千餘元及中國信│      │路二│    │
│  │      │      │    │    │託信用卡一張。│      │段之│    │
│  │      │      │    │    │稍後蕭、廖二人│      │分隔│    │
│  │      │      │    │    │並逼問周德勝提│      │島，│    │
│  │      │      │    │    │款卡密碼，蕭、│      │嗣經│    │
│  │      │      │    │    │廖二人且因害怕│      │尋獲│    │
│  │      │      │    │    │周德勝認出廖家│      │領回│    │
│  │      │      │    │    │麟而報案，乃變│      │。  │    │
│  │      │      │    │    │更原單純強盜之│      │4.其│    │
│  │      │      │    │    │計畫，共同起意│      │餘贓│    │
│  │      │      │    │    │殺人滅口，先由│      │款已│    │
│  │      │      │    │    │甲○○割斷該處│      │朋分│    │
│  │      │      │    │    │之窗簾繩，以之│      │用罄│    │
│  │      │      │    │    │由後絞勒周德勝│      │。  │    │
│  │      │      │    │    │頸部，乙○○亦│      │    │    │
│  │      │      │    │    │與甲○○各持窗│      │    │    │
│  │      │      │    │    │簾繩一端予以絞│      │    │    │
│  │      │      │    │    │勒，惟因周德勝│      │    │    │
│  │      │      │    │    │仍有呼吸，發現│      │    │    │
│  │      │      │    │    │是領帶卡著，乃│      │    │    │
│  │      │      │    │    │解開周德勝領帶│      │    │    │
│  │      │      │    │    │，二人再一起絞│      │    │    │
│  │      │      │    │    │勒周德勝，復因│      │    │    │
│  │      │      │    │    │周德勝僅陷入昏│      │    │    │
│  │      │      │    │    │迷，猶恐未死，│      │    │    │
│  │      │      │    │    │乃由甲○○再以│      │    │    │
│  │      │      │    │    │直刀刺周德勝左│      │    │    │
│  │      │      │    │    │胸三刀，均深及│      │    │    │
│  │      │      │    │    │內臟，致周德勝│      │    │    │
│  │      │      │    │    │因胸腔大量內出│      │    │    │
│  │      │      │    │    │血，又刺其頸胸│      │    │    │
│  │      │      │    │    │部二刀，深及氣│      │    │    │
│  │      │      │    │    │管，見無噴血，│      │    │    │
│  │      │      │    │    │乃確定周德勝已│      │    │    │
│  │      │      │    │    │經心跳停止，但│      │    │    │
│  │      │      │    │    │為防其未死，竟│      │    │    │
│  │      │      │    │    │仍刺其右胸四刀│      │    │    │
│  │      │      │    │    │，亦深及內臟，│      │    │    │
│  │      │      │    │    │致周德勝因外傷│      │    │    │
│  │      │      │    │    │性胸腔內出血死│      │    │    │
│  │      │      │    │    │亡。復依民間習│      │    │    │
│  │      │      │    │    │俗（迷信，不讓│      │    │    │
│  │      │      │    │    │死者記憶），廖│      │    │    │
│  │      │      │    │    │家麟再以塑膠袋│      │    │    │
│  │      │      │    │    │套周德勝之頭部│      │    │    │
│  │      │      │    │    │，由甲○○以膠│      │    │    │
│  │      │      │    │    │帶圍繞。迨不知│      │    │    │
│  │      │      │    │    │殺人之事之楊錦│      │    │    │
│  │      │      │    │    │昌開啟鐵門上樓│      │    │    │
│  │      │      │    │    │後，三人始相偕│      │    │    │
│  │      │      │    │    │返回台北市信義│      │    │    │
│  │      │      │    │    │路三段一七０號│      │    │    │
│  │      │      │    │    │二樓乙○○之姊│      │    │    │
│  │      │      │    │    │廖如儀開設之代│      │    │    │
│  │      │      │    │    │書事務所，旋於│      │    │    │
│  │      │      │    │    │同日二十一時三│      │    │    │
│  │      │      │    │    │分，由甲○○、│      │    │    │
│  │      │      │    │    │乙○○二人持劫│      │    │    │
│  │      │      │    │    │得之世華銀行金│      │    │    │
│  │      │      │    │    │融卡至台北市羅│      │    │    │
│  │      │      │    │    │斯福路三段二七│      │    │    │
│  │      │      │    │    │一號第九信用合│      │    │    │
│  │      │      │    │    │作社古亭分社提│      │    │    │
│  │      │      │    │    │款機，甲○○以│      │    │    │
│  │      │      │    │    │圍巾矇（蒙）住│      │    │    │
│  │      │      │    │    │口、鼻，而以不│      │    │    │
│  │      │      │    │    │正方法取領六萬│      │    │    │
│  │      │      │    │    │一千元，三人朋│      │    │    │
│  │      │      │    │    │分花用。      │      │    │    │
└─┴───┴───┴──┴──┴───────┴───┴──┴──┘

司法院資訊處製作；財團法人民間司法改革基金會備份。
